【裁判字號】    96,重訴,9
【裁判日期】    971229
【裁判案由】    損害賠償
【裁判全文】
臺灣桃園地方法院民事判決               96年度重訴字第9號
原      告  丙○○
輔  佐  人  乙○○
訴訟代理人  江雅萍律師
被      告  丁○○
            甲○○
上列當事人間請求損害賠償事件，本院於民國97年12月1 日言詞
辯論終結，判決如下：
    主  文
被告應連帶給付原告新臺幣壹佰貳拾伍萬捌仟陸佰壹拾陸元，其
中被告甲○○自民國九十五年十二月十四日起；被告丁○○自九
十七年五月十七日起，均至清償日止，按週年利率百分之五計算
之利息。
原告其餘之訴駁回。
訴訟費用由被告連帶負擔百分之十五，餘由原告負擔。
本判決第一項於原告以新台幣肆拾壹萬玖仟陸佰元為被告供擔保
後，得假執行。但被告如以新台幣壹佰貳拾伍萬捌仟陸佰壹拾陸
元為原告預供擔保後，得免為假執行。
原告其餘假執行之聲請駁回。
    事實及理由
壹、程序部分：
一、按訴狀送達後，原告不得將原訴變更或追加他訴，但擴張或
    減縮應受判決事項之聲明者，不在此限。民事訴訟法第255
    條第1 項但書第3 款定有明文。經查：(一)原告起訴請求被告
    應連帶給付原告新台幣（下同）900 萬元及自起訴狀繕本送
    達翌日起至清償日止按週年利率百分之5 計算之利息。(二)嗣
    原告於民國96年5 月3 日具狀減縮請求總金額為8,879, 530
    元（請求各項目金額詳後述），其餘聲明不變。核符民事訴
    訟法第255 條第1 項但書第3 款規定，應予准許。
二、被告丁○○經合法通知，未於最後言詞辯論期日到場，核無
    民事訴訟法第386 條各款所列情形，應依原告聲請，准由其
    一造辯論而為判決。
貳、實體方面：
一、原告主張：
  (一)原告於93年12月11日上午11時45分許，騎乘車牌號碼TP7-27
    1 號輕型機車（下稱C 車），沿桃園縣蘆竹鄉○○路往竹圍
    方向行駛至南崁路2 段306 號加得滿加油站前，因被告丁○○違規將車牌號碼Q6-4121 號自用小客貨車（下稱A車） 停
    放路肩，原告將機車速度減慢，卻遭後方被告甲○○駕駛車
    牌號碼BT-1408 號自用小客車（下稱B 車）違規跨越道路邊
    線自機車後方擦撞，致原告機車失控撞及A 車左後角，原告
    人車旋遭捲入A 、B 兩車間受夾擠，待B 車未減速而通過後
    ，原告人車左傾倒地，因而受有脾臟破裂、胸椎第7 、8 節
    骨折合併脊髓損傷及下半身癱瘓等傷害。
  (二)原告對被告二人提起過失傷害罪告訴，惟經臺灣桃園地方法
    院檢察署檢察官（下稱桃園地檢署檢察官）先後以94年度偵
    字第2162號、94年度偵續字第181 號為不起訴處分在案，嗣
    原告先後聲請再議，均獲臺灣高等法院檢察署（下稱臺灣高
    檢署）檢察長先後以94年度上聲議字第2441號、95年度上聲
    議字第2002號發回續行偵查，惟桃園地檢署檢察官仍以95年
    度偵續一字第16號為不起訴處分在案，原告不服再聲請再議
    ，固經臺灣高檢署檢察長以95年度上聲議字第4692號駁回其
    再議確定，目前由原告向本院聲請交付審判中（96年度聲判
    字第4 號）。
  (三)系爭車禍係因被告丁○○違規停車與被告甲○○違規跨線行
    車共同過失所致，致原告受傷而有下列損害：
  1.醫療費用744,137 元。原告因傷就醫支出醫療費用如下：(1)
    台北榮民總醫院633,036 元。(2)振興復健醫學中心30,282元
    。(3)長庚紀念醫院560 元。(4)敏盛綜合醫院1, 390元。(5)桃
    園榮民醫院350 元。(6)台北榮民總醫院78,519元。以上合計
    744,137 元（633,036 元＋30,282元＋560 元＋1,390 元＋
    350 元＋78,519元＝上開金額）。
  2.增加生活或所需費用4,85 8,615元：包含：(1)殘障補助器及
    醫療器材費用91,937元。(2)救護車交通費2,700 元。(3)94年
    1 月14日至94年3 月28日住院聘請看護費用95,700元。(4)94
    年3 月29日至同年8 月12日（3 月又15天）聘請外籍監護工
    薪資65, 891 元（外籍監護工每月薪資18,826元×3.5 月＝
    上開金額）。(5)94年8 月13日至同年月20日家屬看護16,800
    元（每日全班看護費用2,100 元×8 日＝上開金額。(6)94年
    8 月21日至95年2 月20日外籍監護薪資費用112,956 元（每
    月18,826元×6 月＝上開金額）。(7)未來看護費用4,47 2,6
    31元：原告為72年5 月27日生，起訴時年僅23歲，因車禍致
    兩下肢殘廢，而據內政部94年台閩地區簡易生命表所示，原
    告（女性）平均餘命尚有58.60 年。又外籍監護工每月看護
    費用18,826元，原告請求被告1 次賠償伊未來所需看護費用
    4,47 2,631元【中間利息計算式：x ＝金額÷（1 ＋年數×
    利率）＝（18,823元×12×58.60 ＝13 ,328,443 元，元以
    下四捨五入）÷（1 ＋58 .60 ×0.05） ＝上開金額】。以
    上合計共為4,858,61 5元（91,937＋2, 700＋95,700＋65,8
    91＋16 ,800 ＋11 2, 956 ＋4,472,63 1＝上開金額）。
  3.喪失勞動能力部分：原告自系爭車禍發生即93年12月11日迄
    60歲退休為止共38年，其下半身癱瘓，至少喪失勞動能力2
    分之1 ，以原告請求當時勞工每月基本工資15,840元計算，
    被告應給付原告勞動能力損失計1,852,061 元【（15,840元
    ×12月×38年＝7,223,040） ÷（1 ＋38×0.05）＝上開金
    額】。
  4.機車毀損修理費：24,717元。
  5.精神慰撫金300 萬元：原告本有美好人生，卻因被告侵權行
    為受有上述傷害，迄今仍排泄失禁、下半身癱瘓，復原無期
    ，身心均受極大痛苦，故請求精神慰撫金300 萬元。
  6.以上合計原告請求賠償金額合計10,479,530元，扣除強制險
    已理賠金額160 萬元，原告請求計為8,879,530 元。爰依民
    法第184 條第1 項前段、第2 項、第185 條、第191 條之2
    、第193 條第1 項、第195 條第1 項、第196 條及第197 條
    第1 項等規定，請求被告二人應負共同侵權行為之連帶損害
    賠償責任等語。
  (四)並聲明：1.被告應連帶給付原告8,879,530元及自起訴狀繕
    本送達翌日起至清償日止，按週年利率百分之5計算之利息
    。2.願供擔保，請准宣告假執行。
二、被告方面
  (一)被告甲○○則以下列情詞置辯：
  1.系爭車禍之發生，係因原告騎乘C 車疏未注意擦撞路旁A 車
    而猝然左傾，致伊閃避不及，自難期以伊可事先預見原告之
    過失而防範，本件顯然欠缺期待可能性，伊與系爭車禍之發
    生並無因果關係。又伊無過失之事實，歷經兩次事故鑑定結
    果均確認伊無肇事因素，及檢察官三次偵查結果皆為不起訴
    處分，伊當然不成立侵權行為。
  2.刑事偵查中證人戊○○之證詞，前後不一，且戊○○已因時
    間久遠不復記憶，不得援引為不利於伊之證據，戊○○之證
    言經刑事調查後已確認無證據力。況事發當時戊○○距離原
    告所騎乘C 車與伊所駕駛B 車有10公尺之距離非近，考量目
    測角度、證人視力強弱及戊○○同樣於行車過程中注意力非
    屬集中等情，益證戊○○所謂原告係遭「A 、B 兩車夾擠」
    之陳述，不足採信。
  3.原告指摘包括：伊（被告甲○○）駕駛B 車超越路邊線，伊
    看到原告C 車未打方向燈即變換車道、事發當時未減速，伊
    B 車先行撞擊原告機車致其撞擊路邊A 車等情，多係片段擷
    取伊警詢中之陳述及系爭車禍鑑定報告中之文字後，自為推
    論，置專業鑑定報告不顧，原告個人臆測之詞，難認伊有過
    失。
  4.原告主張損害賠償明細中，證物1 編號A19 、A20 及A23 之
    單據日期重複，有重複主張之嫌；另病房部分為兩人房，並
    無依照健保等級給付，此部分屬非必要支出；證物1 編號A1
    2 中雜項費5 萬餘元屬是否必要支出，亦有疑義；證物6 編
    號G03 、11殘障用品，政府有補助，原告全額報支亦有疑義
    ；看護費用部分原告應提出必要支出之證明；喪失勞動能力
    損失及車損支出部分沒有意見；至精神慰撫金之請求數額過
    高等語，資為抗辯。
  5.並答辯聲明：(1)原告之訴及假執行之聲請均駁回。(2)如受不
    利判決，願供擔保請准宣告免為假執行。
  (二)被告丁○○則以：A車是伊前妻張德秀所停放等語，資為抗辯
    ，惟未為任何聲明。其於刑事偵查程序中否認有違規停車情
    事，並否認有過失等語（按兩造合意以刑事卷證為本院認定
    基礎之一，被告於刑事中之抗辯，應併予審酌）。
參、原告與被告甲○○不爭執事項（見本院97年6 月30日、同年
    8 月18日言詞辯論筆錄）：
一、原告於騎乘C 車，於上揭時、地發生系爭車禍，因而受有脾
    臟破裂、胸椎第7 、8 節骨折合併脊髓損傷及下半身癱瘓等
    傷害。
二、原告對被告丁○○、甲○○提起過失傷害罪告訴，惟經桃園
    地檢署檢察官先後以94年度偵字第2162號、94年度偵續字第
    181 號為不起訴處分在案。嗣原告先後聲請再議，分別經臺
    灣高檢署檢察長先後以94年度上聲議字第2441號、95年度上
    聲議字第2002號發回續行偵查，惟桃園地檢署仍以95年度偵
    續一字第16 號 為不起訴處分在案，原告不服再聲請再議，
    經臺灣高檢署檢察長以95年度上聲議字第4692號駁回其再議
    。原告再向本院刑事庭聲請交付審判中（96年度聲判字第4
    號）。
三、原告因系爭車禍支出醫療費用共32,582元（包含振興醫院30
    ,282 元 ，長庚醫院560 元、敏盛醫院1,390 元，桃園榮民
    醫院350 元等金額之合計）。
四、增加生活所需費用
  1.救護車交通費2,700元。
  2.購買殘障輔助器及醫療器材費91,937元。
五、看護費部分4,763,978元
  1.94年1 月14日至同年3 月28日止，住院聘看護費用共計95,
    700元。
  2.94年3 月29日至同年8 月12日聘請外籍監護工看護，共計3
    個半月，共支出外籍看護費65,891元【18,826元（外籍看護
    每月薪資）×3.5 月＝65,891元】。
  3.94年8 月13日至94年8 月20日由家屬看護8 日，其看護費計
    16,800元（每日看護費2,100 元×8 日=16,800 元）。
  4.94年8 月21日至95年2 月20日支出外籍監護工看護費計112,
    956元。
  5.未來看護費4,472,631元。
六、原告請求減少勞動能力損失部分，以每月薪資15,840元計算
    。
七、原告因系爭車禍已具領強制汽車責任保險金160萬元。
八、原告與被告甲○○同意以系爭車禍之交通事故資料卷證（見
    本院卷第223 頁至258 頁）及刑事全案卷證，作為本院認定
    基礎之一。
肆、上開不爭執事項，係依原告與被告甲○○之攻擊、防禦方法
    所整理作成，經載明於本院97年6 月30日及同年8 月18日言
    詞辯論筆錄，並合法送達於被告丁○○，有送達回執聯在卷
    可稽（見本院卷第276 頁、309 頁），被告丁○○無正當理
    由而未到場，亦未提出訴狀為任何爭執或陳述，參酌民事訴
    訟法第280 條第3 項規定之意旨，應生不爭執之法律效果，
    併予敘明。
伍、本院判斷
    綜合兩造書狀及歷次筆錄，本件應予審究者在於：(一)系爭車
    禍發生之責任歸屬為何？(二)被告如有過失，原告可請求之損
    害賠償項目及金額，究係若干？茲將本院判斷之心證，詳述
    如下：
一、兩造就系爭車禍之發生，責任歸屬為何？
  (一)被告丁○○就系爭車禍之發生，是否有過失？
  1.按「停車時應依車輛順行方向緊靠道路右側，但單行道應緊
    靠路邊停車。其右側前後輪胎外側距離緣石或路面邊緣不得
    逾40公分，在單行道左側停車時，比照辦理」，道路交通安
    全規則第112 條第2 項定有明文。又違反保護他人之法律者
    ，推定其有過失，民法第184 條第2 項定有明文。上揭道路
    交通安全規則規定，旨在保障公眾之安全。汽車駕駛人如有
    違反上開規定，即屬違反保護他人之法律而有過失，合先敘
    明。
  2.證人即系爭交通事故之承辦警員己○○於本院審理中具結證
    稱：（提示交通事故資料及偵查卷證）當時被告丁○○Ａ車
    確實是停放於加油站出入口。．．伊於偵查中證述「Ａ車停
    放處距離路邊1 公尺」之證述實在，被告丁○○確實未緊靠
    道路右側停車，且距離路邊約1 公尺．．。被告丁○○不是
    臨時停車，而是停車，因為他當時人不在場，應依照道路交
    通規則處罰條例第56條（處罰），他的停車方式是適用道安
    交通規則第112 第2 項之停車距路邊不得逾於40公分之規定
    等語明確（見本院卷第336 頁至33 8頁）；此與該證人於刑
    事庭偵查程序證述：「（丁○○的A 車有無緊靠路邊停放？
    ）該車停的地方是一個加油站出入口，該加油站將廣告旗子
    插在路旁，他將車子停在廣告旗子邊，如果沒有插旗子的話
    ，那邊應該還可以再停進去一點。」；「A 車所停的位置距
    離路邊（邊緣）約1 公尺」等語（見桃園地檢署94年偵續字
    第181 號卷第26頁），互核相符；此外，復有系爭交通現場
    圖及警方於車禍甫發生後所採證之現場照片在卷可稽（見本
    院卷第256 頁背面及第239 頁背面）。是原告主張被告丁○○於上揭時、地未緊靠路邊停車（距離路邊約1 公尺），而
    違反道路交通安全規則第112 條第2 項之事實，應堪採信。
    審酌，證人戊○○於本院審理中具結證稱：「原告的C 車為
    了要閃避廂型車，必須往慢車道靠，沒有打方向燈．．」；
    「被告丁○○的車子是停在路肩，因為他停車地點是加油站
    的入口，加油站有很多廣告旗幟，所以被告丁○○的車子停
    車不得不往路肩那條白線停放，如果沒有那些旗子，被告丁○○的車子就可以往路邊停靠，可能就不會發生本件車禍」
    等語（見本院卷第347 、348 頁）。審酌，該證人與被告並
    無恩怨，應無故為不實證言，而自陷自己於刑事訴追之必要
    ，其證言應堪採信。益徵被告丁○○違規停放A 車距離路邊
    約1 公尺（即違反道路交通安全規則第112 條第2 項，停車
    不得逾路邊40公分之規定），致使原告為了閃避違規停放之
    A 車而不得不往慢車道靠，此觀諸系爭道路交通事故現場圖
    自明（見本院卷第256 頁背面），足徵A 車違規停車，顯然
    妨礙原告所騎乘C 車之交通安全，且為系爭車禍發生之原因
    ，其間具有相當因果關係。從而，原告主張被告丁○○違反
    上開交通安全規定，顯係違反保護他人法律而有過失，殊無
    疑義。
  (二)被告甲○○有無過失？
  1.按汽車行駛時，駕駛人應注意車前狀況及兩車併行之間隔，
    並隨時採取必要之安全措施，道路交通安全規則第94條第3
    項規定甚明。被告甲○○駕車依法即負有上項注意義務，且
    依當時天候晴，日間自然光線，柏油路面乾燥，無障礙物並
    視距良好，有道路交通事故調查表(一)(二)在卷可憑（見本院卷
    第254 頁、255 頁背面），其視線清晰無礙，當可確切掌握
    前方或兩邊車輛動態。上揭規定亦在保護公眾行車安全，如
    有違反，亦屬違反保護他人法律而有過失甚明。
  2.被告甲○○於刑事偵查中自承：「當時我行駛在南崁路2 段
    的外側車道，車速約30至40公里，我在外車道距離A 車20米
    時，看到原告C 車大約在我右前方5 米處，後來平行行駛，
    看到她應該要停下來的樣子，可是她沒有打方向燈就切出來
    ，到了廂型車尾巴時，我車頭約在廂型車的尾巴，原告到廂
    型車的尾巴，我是以正常速度往前開，他撞到廂型車時，我
    的眼角還有瞄到．．．」；「我一發現她向左倒時，我就立
    刻閃避，閃避過程中，感覺車子右後方有擦撞的聲音」等語
    （見桃園地檢署94年偵字第2162號卷第38頁）；於本院審理
    中自承：當時車速約為時速「30至40公里左右」等語明確（
    見本院卷第270 頁）。是依被告甲○○自承系爭車禍發生前
    ，伊所駕駛B 車與原告C 車原係前後行駛（隨後平行行駛）
    ，而被告甲○○B 車與原告C 車於前後行駛時，兩車間之距
    離約為5 公尺之事實，應堪採認。
  3.證人戊○○於刑事偵查中亦證稱：「（甲○○的車子是否靠
    近右邊的白實線行駛？）是，我看到的是小客車（即被告甲○○B 車）與廂型車（即被告丁○○A 車）的距離約三、四
    十公分．．．」等語（見同上偵字2162號卷第40頁），是依
    該證人證述，被告甲○○B 車與原告C 車併行時其距離被告
    丁○○A 車僅有三、四十公分左右之事實，亦堪採信。
  4.證人戊○○於本院審理證述：（提示94年偵續字第181 號卷
    ）伊於偵查中證述，「Ａ、Ｂ夾擠原告丙○○Ｃ車」之證述
    實在．．。當天原告買二個便當，放在機車腳踏墊上，原告
    騎在我前面，我看到原告先撞到停在路邊廂型車的後方，撞
    到後，原告人車往行進方向的左邊倒，還沒倒到地上前，甲○○的車子就經過，但甲○○的車子與路邊廂型車的距離太
    近，導致兩車夾到原告。．．．「（提示交通現場圖）究係
    是「丙○○C 車未打方向燈即右轉，並自行碰到A 車，再左
    傾」，致甲○○B 車閃避不及。亦或是「甲○○要自後超車
    ，未打閃光燈，而逼進丙○○C 車，致A 、B 兩車夾擠C 車
    」？）我們省道只有兩線及路肩，王（明德）先生的車子在
    慢車道，原告機車是騎在慢車道及路肩中間有一道粗的白線
    附近，我看到的情形是沒有打方向燈的問題，是各自走各自
    的車道，而是廂型車停在路肩，而原告的車子為了要閃避廂
    型車，必須往慢車道靠，但原告機車並沒有打方向燈，而該
    慢車道原告的車子也可以騎，汽車也可以開，我看到的情形
    ，甲○○要直走，沒有要超車的狀況，當時被告甲○○汽車
    速度比原告的機車速度快，我無法知道車速多少。我並沒有
    看到被告甲○○的車有打閃光燈。」；「（你距離原告幾公
    尺？）大約12、13公尺。」；「當時有公車在被告（甲○○
    ）左邊，但公車很大台，已經很接近被告（甲○○）的慢車
    道了，所以甲○○的車與路邊廂型車（即被告丁○○A 車）
    距離就會被縮短，如果甲○○的車子與路邊廂型車的距離是
    安全距離的話，就不會夾擊到原告的機車。」等語明確（見
    本院卷第346 頁至349 頁）；而該證人於刑事偵查中亦證稱
    ：「（甲○○的車子是否靠近右邊的白實線行駛？）是，我
    看到的是小客車（即被告甲○○B 車）與廂型車（即被告丁○○A 車）的距離約三、四十公分．．．」等語（見同上偵
    字2162號卷第40頁），是依證人戊○○所證，系爭車禍發生
    時，被告甲○○B 車與被告丁○○A 車間，並未保持安全距
    離之事實，亦堪採認。
  5.按一般公路汽車煞車距離、行車速度對照表，築成時間為3
    年以上之乾燥瀝青路面，時速40公里時之煞車距離為8.4 公
    尺，另依汽車行駛距離及反應距離一覽表所示，時速40公里
    時之反應距離為8.32公尺。換言之，只須共16.74 公尺之距
    離，被告甲○○即可將車完全煞停。再審酌，被告甲○○自
    承車禍當時所駕B 車與原告C 車之距離約5 公尺；而證人戊○○證稱：車禍當時被告甲○○B 車與原告C 車併行時距離
    為三、四十公分，再斟酌該證人於本院審理中上開所證「伊
    認為如果B 車與A車有保持安全距離，就不會夾擊到原告的C
    車」等語，足認被告甲○○未注意前方車道上已有被告丁○○之A 車輛停放，並未隨時注意車前狀況且未保持行車安全
    距離及兩車之間隔，為系爭車禍肇事之「次因」，是原告主
    張被告甲○○就系爭車禍之發生，因未注意車前狀況，且未
    保持安全距離而違反上揭交通安全規則而有過失之事實，亦
    堪採認。
  (三)按數人因共同過失不法侵害他人之權利者，依法應負連帶賠
    償責任，苟各行為人之過失均為其所生損害之共同原因，即
    所謂行為關連共同，亦足成立共同侵權行為。本件系爭車禍
    係因被告丁○○A 車、被告甲○○B 兩車夾擠原告C 車之原
    因所造成，被告二人對於系爭車禍之發生，自屬未盡其注意
    義務而有上述過失，且渠等二人之過失行為均為原告所受損
    害之共同原因，益徵被告二人共同不法侵害原告之身體、健
    康權利之事實，堪以認定。
  (四)原告是否與有過失？
  1.原告於車禍發生時係騎乘C 車將便當及衣服置放於機車腳踏
    板上之事實，業據其於偵查中自承在卷（見同上偵續字第
    181 號卷第25頁）；此與證人戊○○於警訊中證稱：當時丙○○購買兩個便當，將便當放於車輛腳踏墊位置上而踏墊上
    還有1 件衣服，便當沒有用袋子裝起來。丙○○騎乘C 車到
    車禍地點，不知因何撞上停於路旁A 車左後方車身，就在同
    時間甲○○B 車與丙○○C 車平行行駛，A 車與B 車兩車將
    丙○○夾擠，因當時我騎車在丙○○C 車後方約10公尺，車
    禍發可以清楚看見等語（見本院卷第241 頁背面），互核大
    致相符，此部分之事實，堪信為真正。審酌，原告竟將便當
    及衣服放置於所騎乘之C 車腳踏板上，勢必無法集中精神騎
    乘機車，如何能為安全、有效之駕駛行為？益徵系爭車禍肇
    事原因，實係原告騎乘機車未注意車前狀況所致，原告本身
    與有過失之事實，應堪認定。
  2.兩造過失責任比例為何？
    兩造就本件車禍發生之過失比例：按損害之發生或擴大，被
    害人與有過失者，法院得減輕賠償金額，此為民法第227 條
    第1 項所明定。系爭車禍之肇事原因如下：(1)原告將便當及
    衣服放置於C 車腳踏板上，顯然無法集中注意易於分神，疏
    未注意車前狀況，已有違反道路交通安全規則第94條第3款
    情事；又依證人戊○○上開所證，原告C 車為了要閃避違規
    停放之A 車，在未打方向燈情形下即往慢車道靠，亦違反上
    揭交通安全規則第91條第1 、2 款所定「行車遇有轉向或變
    換車道時，應顯示車輛前後之方向燈光，或由駕駛人以手勢
    （讓後方來車知悉）」之規定，致使未保持安全距離之被告
    甲○○B 車，因閃避不及而與違規停放之A 車夾擠原告致生
    車禍，益徵原告疏未注意車前狀況及未打方向燈即變換車道
    ，實為系爭車禍發生之主因。(2)被告丁○○違規停車，及被
    告甲○○未注意兩車並行之間隔及左右來車，隨時採取必要
    之安全措施，亦為車禍發生之次因。經審酌渠等全案情節及
    車禍經過，認原告之過失責任比例為60％，被告甲○○、丁○○應各負20％之過失責任（合計為40％）。
  (五)至於，系爭車禍經送鑑定結果均認：系爭車禍係因原告未注
    意車前狀況為其肇事因素，被告甲○○與丁○○均無肇事因
    素等語，有台灣省桃園縣區車輛行車事故鑑定委員會桃縣行
    字第0945200807號函所附之鑑定意見書及台灣省車輛行車事
    故覆議鑑定委員會95年1 月9 日府覆議字第0940100867號函
    可稽（見本院卷第61頁至65頁），惟上開鑑定報告未併予參
    酌承辦警員己○○已證述「被告丁○○停放A 車距離路邊僅
    1 公尺」違規停車之事實；亦未併予審酌被告甲○○已自承
    「車禍發生前伊之B 車與丙○○C 車之距離為5 公尺」；且
    未審酌證人戊○○證稱「B 車與C 車併行時，距離A 車約為
    三、四十公分」而未保持安全距離之事實，是該鑑定報告與
    本判決認定不同部分，為本判決所不採。再者，檢察官就被
    告二人過失傷害罪部分，亦已前後為三次不起訴處分，並認
    被告二人就系爭車禍之發生並無過失等情，此部分與本院認
    定不同部分，亦為本判決所不採，併予敘明。
二、原告可請求之損害賠償金額若干？
  (一)救護車交通費：
    原告主張其因車禍受傷而支出救護車交通費2,700 元，為被
    告二人所不爭執，並有原告提出發票1 紙為證（見本院卷第
    133 頁）。經查，上開費用係於車禍甫發生時為救護原告至
    醫院時所支出，核屬必要費用。原告此部分之請求，自應准
    許。
  (二)醫療費用部分：
  1.原告主張因傷治療所支出之振興醫院30,282元，長庚醫院56
    0 元，敏盛醫院1,390 元，桃園榮民醫院350 元之醫療費用
    ，既為被告二人所不爭執，復有原告提出之醫療單據在卷為
    證，堪信屬實，是原告請求此部分醫藥費共計32,582元，自
    屬可採。
  2.原告另主張因車禍受傷至台北榮民總醫院治療所支出之醫療
    費用金額共計為633, 036元，78,519元等語，被告甲○○辯
    稱原告主張此部分醫療費用金額過高，且有重覆計算云云。
    經查：(1)原告主張附表編號A1-A23部分合計：633,036 元，
    應扣除附表編號A1、A3、A12 、A18 、A21 、A23 原告自行
    提高病房升等非屬必要之病房費：68,800元、26,200元、79
    ,800 元 、58,900元、19,000元、68 ,400 元後，再扣除重
    複部分即編號A19 ：98,292元及A20 ：56,985元，餘額為15
    6,659 元，均屬必要支出，應予准許。(2)另原告主張編號A2
    4 、A25 合計為78,519元。惟應扣除編號A24 之36,237元（
    與A21 重覆），再扣除編號A2 5之非必要病房費24,700元，
    餘額17,5 82 元均屬必要支出，應予准許。以上，合計為原
    告可請求之醫療費用共計174,24 1元，應予准許（計算式15
    6,659 元＋17 ,582 元＝174,24 1元）。其逾此範圍之請求
    ，殊無所據，不應准許（計算式詳如附表）。
  (三)醫療器材部分：
    原告主張其因上揭傷害而購買殘障輔助器及醫療器材費91,
    937 元乙節，此為被告二人所不爭執。此外，復有原告所提
    出之購買上開醫療器材單據在卷可憑。經查，原告因受傷而
    需以輪椅代步，所購買上開醫療器材，均屬必要支出，其此
    部分之請求，亦屬可採。
  (四)喪失勞動能力損失部分：
  1.有關原告減損之勞動能力比率若干，原告及被告甲○○同意
    由本院依原告診斷證明書及勞工保險條例殘廢給付標準及各
    殘廢等級喪失或減少勞動能力比率表逕行認定（被告丁○○
    部分視同不爭執），而不聲請送鑑定；並同意以每月薪資15
    ,8 40 元為計算其減損勞動能力之基礎（見本院卷第271 頁
    至27 2頁），合先敘明。
  2.原告因上揭傷害致雙下肢廢及脾臟切除，殘廢程度符合殘廢
    給付標準表第8 項第7 等級及第48項第9 等級合併升等為第
    6 等級，且無法自行移位，需要使用電動代步車代步之事實
    ，有勞保局96年7 月16日保護一字第09660011940 號函在卷
    供核（見本院卷第282 頁至284 頁），復有原告之殘障手冊
    、榮民總醫院之診斷證明書在卷可考（見本院卷第13頁、第
    176 頁至177 頁）；斟酌，依各殘廢等級喪失或減少勞動能
    力比率表所載，第6 等級殘障其減少勞動能力比率為84.59
    ％（見曾隆興著損害賠償理論乙書第259 頁）。是原告僅主
    張其因上揭傷害而減損勞動能力一半（即50％）乙節，自屬
    可採。
  3.原告為72年5 月27日生，有其殘障手冊可證，其主張伊自車
    禍受傷年約22歲至60歲退休為止共計38年，以每月基本工資
    15,840元計算，其喪失勞動能力50％，並據以請求喪失勞動
    能力之損失金額1,852,061 元等語，被告甲○○對此亦不爭
    執。【而依霍夫曼計算式：15,840元×12月×50％×21.000
    00000 （38年霍夫曼系數）=2,055,285元】，惟原告僅請求
    減損勞動能力損失1,852,061 元，自應准許。
  (五)車損費用部分：
    原告主張其所有C 車因本件車禍毀損送修共計支出修車費用
    24,717元，俱屬材料費用等情，業據提出估價單及發票等影
    本各1 紙為證（見本院卷第156 頁至157 頁、第264 頁至第
    265 頁），上開材料部分既係以全新零件更換受損害之零件
    ，自應將零件折舊部分予以扣除。經查，原告所有C 車為93
    年6 月出廠，同年7 月23日發照使用，有行車執照影本附卷
    足稽（見本院卷第226 頁背面、第263 頁），參照民法第12
    4 條第2 項規定應推定係於93年6 月15日出廠，依營利事業
    所得稅查核準則第95條第6 項規定：「固定資產提列折舊採
    用平均法或定率遞減法者，以一年為計算單位；其使用期間
    未滿一年者，按實際使用之月數相當於全年之比例計算之；
    不滿一月者，以月計。」。而自原告C 車出廠以迄於本件車
    禍發生之93年12月11日，使用年數約為0.5 年（實際使用期
    間為5 月又27日，依上揭規定，應以6 月計），其折舊扣除
    標準，依行政院財政部所頒固定資產耐用年數表及固定資產
    折舊率表規定，機器腳踏車及其他之耐用年數為3 年，依定
    率遞減法每年折舊率為千分536 ，則C 車修理時之更換零件
    即材料部分之折舊額應為6,624 元（24,717元×0.536 ×0.
    5 ＝上開金額，元以下四捨五入），扣除折舊額後，原告得
    請求之修車費用為18,093元（材料費24,717元－折舊額6,
    624 元＝18,093元）。
  (六)看護費用部分：
  1.已發生之看護費部分：
    原告請求被告給付看護費用如下：94年1 月14日至同年3
    月28日止，住院看護費用95,700元。同年3 月29日至同年
    8 月12日，共計3 個半月外籍看護費計65,891元（計算式：
    18,826元×3.5 月＝上開金額）。同年8 月13日至94年8
    月20日由家屬看護8 日，請求看護費16,800元（每日看護費
    2,100 元×8 日= 上開金額）。同年8 月21日至95年2 月
    20日支出外籍監護費用112,956 元，合計291,347 元，為被
    告二人所不爭執，此外，復有原告提出病患照顧受領收據、
    （外籍）監護工薪資表、（外籍監護工）就業安定費繳款通
    知書1 份在卷足憑（見本院卷第134 頁至144 頁）。是原告
    此部分請求，洵屬可採。
  2.未來看護費部分：
  (1)按又親友間之看護，縱因出於親情或友情而未支付該費用，
    然其所付出之勞力，顯非不能以金錢為評價，此種基於身分
    關係之恩惠，自不能加惠於加害人，而應比照一般看護情形
    ，認被害人受有相當看護費之損害，命加害人賠償，始符民
    法第193 條第1 項所定「增加生活上需要」之意旨（最高法
    院89年度台上字第1749號判決意旨參照）。再者，當事人已
    證明受有損害而不能證明其數額或證明顯有重大困難者，法
    院應審酌一切情況，依所得心證定其數額。民事訴訟法第22
    2 條第2 項定有明文。
  (2)有關原告主張伊因車禍而下半身殘廢終身有聘看護之必要乙
    節。本院復依職權原告就診之榮民總醫院函詢，據其函覆稱
    ：以目前之醫療水準，原告永久無法回復，且有終身聘看護
    之必要等語，有該醫院97年10月15日北總神字第0970020333
    號函在卷可考（見本院卷第328 頁），堪信原告主張其終身
    有聘看護之必要等語，應堪採信。
  (3)原告所聘外籍監護工每月看護費18,826元之事實，為兩造所
    不爭執【見兩造不爭執事項第五2.】，已如前述。又原告主
    張伊現年23歲，其平均餘命尚有58.6年，伊請求被告1 次賠
    償伊未來所需看護費4,472,631 元（計算式詳如上述事實欄
    所示）等語，並提出台灣地區簡易生命表為證。被告甲○○
    對原告主張未來所需之看護費計4,472,63 1元雖不爭執，惟
    以原告須提出必要之支出證明等語置辯，應認被告甲○○就
    此點已為爭執（其爭執效力及於連帶債務人之被告丁○○）
    。經查，原告請求上開未來看護費，固未提出支付證明，然
    未來看護費尚未發生，則原告取得看護費支出證明，顯有困
    難。審酌，原告因傷下半身殘廢，無法自行移位，需要使用
    電動代步車代步，而終身有聘看護之必要，縱未聘請看護，
    亦將增加原告親友之看護時間，依上揭最高法院判決見解，
    至少自得比照一般看護情形，酌給看護費。茲審酌原告殘廢
    程度，爰依上揭規定酌給其請求未來看護費5 分之3 計2,68
    3, 579元（4,472, 63 1 元乘以五分之三即上開金額），其
    逾此部分之請求，洵屬無據。
  (七)慰撫金部分：
    按不法侵害他人人格權，被害人受有非財產上損害，請求加
    害人賠償相當金額慰撫金時，法院對於慰撫金之量定，應斟
    酌實際加害情形，所造成影響、被害人痛苦之程度、兩造之
    身分地位當之數額，最高法院51年台上字223 號判例可資參
    照。本院審酌原告於94年度所得為318,560 元；其名下並無
    財產；被告甲○○94年度所得528,800 元，其名下亦無財產
    ，被告丁○○94年度並無所得，其當年度財產總額為1,338,
    345 元，有本院依職權調取兩造之稅務電子閘門財產所得調
    件明細表在卷可憑（見本院卷第19頁至21頁），茲審酌兩造
    之所得、財產、經濟地位及原告所受傷害程度，被告抗辯原
    告請求被告給付非財產上損害賠償300 萬元過高，應屬可採
    ，本院認原告此部分請求，應以2 百萬元為適當，其逾此部
    分之請求，則無所據，不應准許。
  (八)準此，原告可請求之損害賠償金額分別為：1.救護車費2,70
    0 元。2.振興等醫院之醫藥費32,582元。3.台北榮民總醫院
    之醫療費用174,241 元。4.已發生之看護費用291,347 元。
    5.未來看護費用元2,683,579 元。6.減少勞動能力之損失為
    1,852,061 元。7.慰撫金2百萬元。8.機車修理費18,093元
    9.醫療器材等費用91,937元。以上合計為7,146,540元。
  (九)又原告就系爭車禍之發生與有過失，已如前述，且兩造過失
    責任比例為原告60％，被告甲○○、丁○○應各負20％之過
    失責任（合計為40％），已如前述。從而，原告得請求被告
    連帶給付之金額為2,858,616 元（7,146,540 元×40％= 上
    開金額）。
  (十)又保險人依強制汽車責任保險法規定給付之保險金，視為加
    害人或被保險人損害賠償金額之一部分；加害人或被保險人
    受賠償請求時，得扣除之，強制汽車責任保險法第32條定有
    明文。本件原告自承已獲得強制保險理賠金160 萬元，為兩
    造所不爭執，而保險給付為損害賠償金額之一部，應予扣除
    。職是，原告得請求之賠償金額2,858,616 元，扣除上開保
    險金額160 萬元後為1,258,616 元。其逾此部分之請求，不
    應准許。
三、末以，給付無確定期限者，債務人於債權人得請求給付時，
    經其催告而未為給付，自受催告時起，負遲延責任。其經債
    權人起訴而送達訴狀，或依督促程序送達支付命令，或為其
    他相類之行為者，與催告有同一之效力。遲延之債務，以支
    付金錢為標的者，債權人得請求依法定利率計算之遲延利息
    。民法第229 條第1 項、第2 項、第233 條第1 項前段分別
    定有明文。本件係侵權行為損害賠償之債，屬無確定期限，
    是原告請求自起訴狀繕本送達翌日起算之法定遲延利息，洵
    屬有據。
四、綜上，原告依侵權行為之法律關係，請求被告連帶給付原告
    1,258,616 元，並自起訴狀繕本送達翌日即被告甲○○自95
    年12月14日起；被告丁○○自97年5 月17日起，均至清償日
    止，按週年利率百分之5 計算之利息，為有理由，應予准許
    。其逾此範圍之請求，尚乏所據，不應准許。
五、兩造均陳明願供擔保，分別聲請宣告假執行及免為假執行，
    經核原告勝訴部分，均合於法律規定，爰分別酌定相當擔保
    金額准許之。至原告敗訴部分，其假執行之聲請，已失所附
    麗，應予駁回。
六、本件事證已臻明確，至於未論述之爭點；兩造其餘之攻擊或
    防禦方法；未經援用之證據，經斟酌後，認為均不足以影響
    本判決之結果，自無一一論駁之必要，併此敘明。
七、據上論結，原告之訴為一部有理由，一部無理由，依民事訴
    訟法第385 條第1 項前段、第79條、第85條第2 項、第390
    條第2 項、第392 條第2 項，判決如主文。
中    華    民    國    97    年    12    月    29    日
                  民事第二庭        法  官  張金柱
如不服本判決，應於送達後20日內，向本院提出上訴狀並表明上
訴理由，如於本判決宣示後送達前提起上訴者，應於判決送達後
10日內補提上訴理由書（須附繕本）。
以上正本證明與原本無異。
中    華    民    國    97    年    12    月    31    日
                                    書記官  黃珮娟
附表：台北榮民總醫院醫療費用部分
┌──┬────────────┬────┬────┬───────────────┐
│編號│住院或收費日期          │實付金額│單據附於│ 備       註                  │
│    │                        │        │本院卷內│                              │
│    │                        │        │頁數    │                              │
├──┼────────────┼────┼────┼───────────────┤
│ A1 │94年2 月14日至同年3 月29│70,905元│第106 頁│其中病房費68,800元，非屬必要。│
│    │日                      │        │        │                              │
│    │                        │        │        │                              │
├──┼────────────┼────┼────┼───────────────┤
│ A2 │94年3月31日             │800元   │第107 頁│                              │
│    │                        │        │        │                              │
│    │                        │        │        │                              │
├──┼────────────┼────┼────┼───────────────┤
│ A3 │94年7 月12日至同年月29日│29,729元│第108 頁│其中病房費26,200元，非屬必要。│
│    │                        │        │        │                              │
│    │                        │        │        │                              │
├──┼────────────┼────┼────┼───────────────┤
│ A4 │94年8 月8 日            │1,125元 │第108 頁│                              │
│    │                        │        │        │                              │
│    │                        │        │        │                              │
├──┼────────────┼────┼────┼───────────────┤
│ A5 │94年7 月28日            │313元   │第109 頁│                              │
│    │                        │        │        │                              │
│    │                        │        │        │                              │
├──┼────────────┼────┼────┼───────────────┤
│ A6 │94年8 月17日            │100元   │第109 頁│                              │
│    │                        │        │        │                              │
│    │                        │        │        │                              │
├──┼────────────┼────┼────┼───────────────┤
│ A7 │94年8 月29日            │100元   │第110 頁│                              │
│    │                        │        │        │                              │
│    │                        │        │        │                              │
├──┼────────────┼────┼────┼───────────────┤
│ A8 │94年9 月2 日            │16,500元│第111 頁│                              │
│    │                        │        │        │                              │
│    │                        │        │        │                              │
├──┼────────────┼────┼────┼───────────────┤
│ A9 │94年10月14日            │200元   │第111 頁│                              │
│    │                        │        │        │                              │
│    │                        │        │        │                              │
├──┼────────────┼────┼────┼───────────────┤
│ A10│94年10月21日            │100元   │第112 頁│                              │
│    │                        │        │        │                              │
│    │                        │        │        │                              │
├──┼────────────┼────┼────┼───────────────┤
│ A11│94年10月4 日            │1,400元 │第112 頁│                              │
│    │                        │        │        │                              │
│    │                        │        │        │                              │
├──┼────────────┼────┼────┼───────────────┤
│ A12│94年9 月2 日至同年10月14│137,477 │第113 頁│其中病房費79,800元，非屬必要。│
│    │日                      │元      │        │                              │
│    │                        │        │        │                              │
├──┼────────────┼────┼────┼───────────────┤
│ A13│94年11月1 日            │350 元  │第114 頁│                              │
│    │                        │        │        │                              │
│    │                        │        │        │                              │
├──┼────────────┼────┼────┼───────────────┤
│ A14│94年12月26日            │100 元  │第114 頁│                              │
│    │                        │        │        │                              │
│    │                        │        │        │                              │
├──┼────────────┼────┼────┼───────────────┤
│ A15│95年1 月23日            │100 元  │第115 頁│                              │
│    │                        │        │        │                              │
│    │                        │        │        │                              │
├──┼────────────┼────┼────┼───────────────┤
│ A16│95年2 月21日            │350 元  │第115 頁│                              │
│    │                        │        │        │                              │
│    │                        │        │        │                              │
├──┼────────────┼────┼────┼───────────────┤
│ A17│95年2 月21日            │350 元  │第116 頁│                              │
│    │                        │        │        │                              │
│    │                        │        │        │                              │
├──┼────────────┼────┼────┼───────────────┤
│ A18│95年3 月27日至同年4 月24│77,280元│第117 頁│其中病房費58,900元，非屬必要。│
│    │日                      │        │        │                              │
│    │                        │        │        │                              │
├──┼────────────┼────┼────┼───────────────┤
│ A19│95年10月29日至同年11月30│98,292元│第118 頁│與編號A23重複，不應准許。     │
│    │日                      │        │        │                              │
│    │                        │        │        │                              │
├──┼────────────┼────┼────┼───────────────┤
│ A20│95年10月29日至同年11月10│56,985元│第118 頁│與編號A23重複，不應准許。     │
│    │日                      │        │        │                              │
│    │                        │        │        │                              │
├──┼────────────┼────┼────┼───────────────┤
│ A21│96年1 月9 日至同年月19日│36,237元│第119 頁│其中病房費19,000元，非屬必要。│
│    │                        │        │        │                              │
│    │                        │        │        │                              │
├──┼────────────┼────┼────┼───────────────┤
│ A22│96年2 月2 日            │100 元  │第120 頁│                              │
│    │                        │        │        │                              │
│    │                        │        │        │                              │
├──┼────────────┼────┼────┼───────────────┤
│ A23│95年10月29日至同年12月4 │104,143 │第121 頁│其中病房費68,400元，非屬必要。│
│    │日                      │元      │        │                              │
│    │                        │        │        │                              │
├──┼────────────┼────┼────┼───────────────┤
│ A24│96年1 月9 日至同年月19日│36,237元│第174 之│與編號A21重複，不應准許。     │
│    │                        │        │1 頁至第│                              │
│    │                        │        │175頁   │                              │
├──┼────────────┼────┼────┼───────────────┤
│ A25│96年2 月25日至同年3 月9 │42,282元│第178 頁│其中病房費24,700元，非屬必要。│
│    │日                      │        │至第179 │                              │
│    │                        │        │頁      │                              │
├──┴────────────┴────┴────┴───────────────┤
│一、原告主張編號A1-A23部分合計：633,036 元，應扣除上開非必要之病房費：68,800元、  │
│    26,200元、79,800元、58,900元、19,000元、68,400元後，再扣除重複部分即編號A19 ：│
│    98,292元及A20 ：56,985元，餘額為156,659 元，均屬必要支出，應予准許。          │
│二、原告主張編號A24 、A25 合計為78,519元。惟應扣除編號A24 之36237 元（與A21 重覆）│
│    ，再扣除編號A25 之非必要病房費24,700元，餘額17,582元均屬必要支出，應予准許。  │
│三、以醫療費用合計：174,241 元，應予准許（計算式156,659 元＋17,582元＝上開金額）。│
│四、單位：新台幣。                                                                │
└─────────────────────────────────────────┘


司法院資訊處製作；財團法人民間司法改革基金會備份。
